臺灣彰化地方法院民事判決　九十一年度訴字第一○七五號
　　原　　　告　台灣中小企業銀行股份有限公司
　　法定代理人　甲○○
　　訴訟代理人　戊○○
　　被　　　告　臺灣銀行
　　法定代理人　乙○○
　　訴訟代理人　蔣蒼海
　　法定代理人　丁○○
　　訴訟代理人　丙○○
右當事人間請求分配表異議之訴事件，本院判決如左：
    主      文
原告之訴駁回。
訴訟費用由原告負擔。
    事  　　實
甲、原告方面：
一、聲明：
（一）求為判決鈞院民事執行處於民國九十一年十月三十日就受理執行之九十年度執
    字第三五五三號執行事件所作成之分配表應變更為如卷附表二所示之分配表分配
    。
（二）訴訟費用由被告負擔。
二、陳述：
（一）被告台灣銀行另有設定本金最高限額抵押權新台幣（下同）一億六千二百七十
　　二萬元為擔保之不動產，目前於鈞院九十年度執字第六三七一號執行，正聲請第
    四次拍賣。被告合作金庫銀行股份有限公司（下稱合作金庫銀行）亦有設定抵押
    權三千三百萬元擔保之不動產，在本院九十年度執字第七二三七號執行，已於九
    十一年十月十七日拍定，即將分配。因被告台灣銀行為債務人墊付之執行費高達
    七十二萬七千二百九十三元，被告合作金庫銀行墊付十五萬七千五百二十一元，
    全在本件九十年度執字第三五五三號執行事件中分配，將嚴重侵蝕原告之抵押債
    權，並擴大損失，為此依強制執行法第三十九條規定提起本件訴訟，請求排除被
    告如該分配表編號二、六、八所示執行費，變更為如卷附表二所示分配表分配。
（二）且被告墊付之執行費未依強制執行法二十九條第一項規定，向執行法院聲請確
    定，取得確定執行費用數額之確定裁定後，於九十年度執字第三五五三號執行事
    件聲明優先受償，且被告將其處分抵押不動產之執行費，藉由併案執行程序轉嫁
    於原告抵押不動產之變價金額中，其行使權利乃違反誠實及信用方法，為權利濫
    用，應予限制。
（三）又鈞院民事執行處就受理執行之九十年度執字第三五五三號執行事件所作成之
    分配表，其中優先分配之執行費，加計被告另案墊付之執行費，已遠逾強制執行
    法第二十八條之二第一、二項規定千分之七之徵收標準，於強制執行法第二十九
    條修法作預防執行費侵蝕抵押債權明確之合理規範前，自應變更為如聲明所示。
三、證據：提出九十年度執字第三五五三號執行事件分配表及聲明異議狀等件為證。
乙、被告方面：
一、聲明：均求為判決如主文。
二、陳述：
（一）台灣銀行部分：其對債務人朱中正等人之債權計一億零六百三十九萬零五百元
    ，鈞院九十年度執字第三五五三號執行事件分配表所列執行費，其中如該分配表
    編號二所列二十七萬一千一百八十七元係九十年度裁全字第一三二號執行事件支
    出，編號八所列之四十三萬七千一百四十七元係九十年度執字第一一０三０號執
    行事件支出，皆係對債務人聲請強制執行所支出之執行費用，依強制執行法第二
    十九條規定，應優先受償，該分配表正確無誤。
（二）合作金庫銀行：強制執行法第二十九條第二項規定之強制執行費用，包括執行
    費、參與分配費用及執行必要費用，且債務人之財產為債權人全體之總擔保，被
    告就所繳之執行費於九十年度執字第三五五三號執行事件聲明參與分配，經列為
    優先受償而分配，與法尚無不合。
三、證據：台灣銀行並提出九十年度促字第二八六九、二八六八、二八七０、二八七
    一、二八六七及一一六０號支付命令及確定證明書等件為證。
丙、本院依職權調閱九十年度執字第三五五三、六三七一、八一八九、一一０三０號
    執行卷及九十年度裁全字第一三二號（即九十年度執全字第二一九號）執行卷。
    理　　　由
一、本件原告主張其聲請本院九十年度執字第三五五三號執行事件，業已拍定債務人
    朱中正等人之財產，並於九十一年十月三十日作成分配表，因被告台灣銀行墊付
    執行費七十二萬七千二百九十三元，及被告合作金庫銀行墊付執行費十五萬七千
    五百二十一元均列入優先分配，將損害原告之抵押債權，經原告聲明異議等事實
    ，為兩造所不爭執，並據原告提出九十年度執字第三五五三號執行事件分配表及
    聲明異議狀等件為證，復經本院依職權調閱九十年度執字第三五五三號執行卷屬
    實，應認原告此部分主張為真正。
二、原告雖又主張被告墊付之執行費未依強制執行法二十九條第一項規定，向執行法
    院聲請確定，取得確定執行費用數額之確定裁定後，於九十年度執字第三五五三
    號執行事件聲明優先受償云云。按債權人因強制執行而支出之費用，得求償於債
    務人者，得準用民事訴訟法第九十一條之規定，向執行法院聲請確定其數額，強
    制執行法第二十九條第一項固定有明文。惟強制執行之費用，以必要部分為限，
    由債務人負擔，並應與強制執行之債權同時收取，亦為同法第二十八條第一項所
    明定，所謂與強制執行之債權同時收取，係指於金錢債權之強制執行，執行債權
    之執行名義，即為收取執行費用之執行名義，故勿庸另行取得執行費用之執行名
    義，其旨在謀求執行程序之簡明化，可由執行法院依據執行紀錄加以確定，亦無
    另行取得執行名義之必要。經查原告請求排除被告如該分配表編號二、六、八所
    示執行費，其中被告台灣銀行對債務人朱中正等人之債權計一億零六百三十九萬
    零五百元，於九十年度裁全字第一三二號（即九十年度執全字第二一九號）假扣
    押執行事件支出執行費二十七萬一千一百八十七元、送達郵費五百四十元，合計
    二十七萬一千七百二十七元，嗣以九十年度促字第一一六０號支付命令為執行名
    義，聲請九十年度執字第六三七一號執行事件，另於九十年度執字第一一０三０
    號執行事件支出四十三萬七千一百四十七元執行費，二者皆合併與九十年度執字
    第三五五三號執行事件處理，而被告合作金庫銀行對債務人朱中正等人之債權計
    二千零八十六萬八千九百二十五元，於九十年度執字第八一八九號執行事件支出
    十四萬六千零八十三元，並於九十年度執字第三五五三號執行事件依法聲明參與
    分配等情，業據本院調閱上開執行卷屬實。揆之前開規定說明，被告對債務人朱
    中正等人所為清償債務之金錢債權強制執行，即得與強制執行之債權同時收取，
    勿庸再經執行法院裁定確定，此觀原告墊付之執行費亦未聲請執行法院裁定確定
    ，逕行列入優先分配可證。
三、又債權人因強制執行而支出之費用，及其他為債權人共同利益而支出之費用，得
    求償於債務人者，得就強制執行之財產先受清償，而拍賣物賣得價金，扣除強制
    執行之費用後，應將餘額交付債權人，其餘額超過債權人取得執行名義之費用及
    其債權所應受償之數額時，應將超過額交付債務人，強制執行法第二十九條第二
    項及第七十四條分別定有明文。最高法院於五十七年三月十二日五十七年度第一
    次民、刑庭總會會議亦著有決議意旨以，設有普通債權人甲，於取得執行名義後
    ，聲請法院將債務人設定有抵押債務登記之土地查封拍賣，嗣並有他普通債權人
    乙、丙、丁等人依據執行名義聲請參與分配，此時甲、乙、丙、丁等人之聲請強
    制執行及取得執行名義之費用，有否優先於抵押權人之債權受償之權利。此種情
    形依強制執行法第二十九條、第七十四條，並未限制普通債權之取得執行名義費
    用及聲請強制執行費用，不得對抵押債權優先受償之情形言，應採積極說，至於
    各該項費用優先受償後，抵押權能否受償，在所不問等情可資參照。按債權人及
    聲請參與分配債權人之各該項執行費用優先受償後，抵押權能否受償，在所不問
    ，既如前所述，本件九十年度執字第三五五三號執行事件所作之分配表，將被告
    支出之執行費用列入優先分配，於法自無不當。原告主張被告行使權利違反誠實
　　及信用方法，為權利濫用，應予限制云云，復未舉證證明有何具體之權利濫用事
　　實，尚屬乏據。
四、按聲請民事強制執行，應徵收執行費，依強制執行法第二十八條之二第一項規定
    ，其執行標的金額或價額未滿新台幣五千元者，免徵執行費，新台幣五千元以上
    者，每百元徵收七角，其畸零之數不滿百元者，以百元計算。又為免聲明參與分
    配之債權人，坐享執行之成果，並藉以杜絕假債權濫行聲明參與分配，同條第二
    項復規定，聲明參與分配債權人亦同有預納執行費之義務。上開所謂每百元徵收
    七角規定，係債權人聲請民事強制執行，或聲明參與分配債權人聲明參與分配時
    ，應繳納執行費之標準，並非分配表中所列債權人或參與分配債權人應優先受償
    執行費用數額之限制，自不得比附援引。原告主張九十年度執字第三五五三號執
    行事件所作成之分配表，其中優先分配之執行費用，加計被告另案墊付之執行費
    用，已逾強制執行法第二十八條之二第一、二項千分之七規定，於強制執行法第
    二十九條修法作預防執行費侵蝕抵押債權明確之合理規範前，自應變更為云云，
    亦無可採。
五、從而，原告提起本件分配表異議之訴，請求排除被告支出之執行費用，而由原告
    分配受償，為無理由，應予駁回。
六、本件事證已明，兩造其餘攻擊防禦方法均於判決結果不生影響，爰不予審究。
七、結論：原告之訴為無理由，並依民事訴訟法第七十八條，判決如主文。
中　　　華　　　民　　　國　　九十一　　年　　十二　　月　　　十　七　　日
                                        民事第一庭
~B法　　　官　羅培昌
右為正本係照原本作成。
如對本判決上訴，應於判決送達後二十日內向本院提出上訴狀。
~B法院書記官　沈淑媛
中　　　華　　　民　　　國　　九十一　　年　　十二　　月　　　十　七　　日
